【裁判字號】    97,消債更,117
【裁判日期】    980117
【裁判案由】    更生事件
【裁判全文】
臺灣基隆地方法院民事裁定           97年度消債更字第117號
聲  請  人
即  債務人  甲○○
代  理  人  林達傑律師
上列當事人聲請消費者債務清理事件，本院裁定如下：
    主  文
債務人甲○○自中華民國九十八年一月十七日十二時起開始更生
程序。
命司法事務官進行本件更生程序。
    理  由
一、按法院開始更生程序之裁定，應載明其年、月、日、時，並
    即時發生效力，消費者債務清理條例第45條第1項定有明文
    。次按法院裁定開始更生或清算程序後，得命司法事務官進
    行更生或清算程序，必要時得選任律師、會計師或其他適當
    之自然人或法人一人為監督人或管理人，同條例第16條第1
    項亦有明文。
二、本件聲請人主張：伊有不能清償債務之情事，於消費者債務
    清理條例施行前，曾依照中華民國銀行公會會員辦理消費金
    融案件無擔保債務協商機制與金融機構成立協商，惟因聲請
    人配偶罹患下咽喉癌，家中收入減少，支出驟增，而聲請人
    原冀望配偶之身體能儘快康復，幫忙家計，然因接受化療，
    破壞身體免疫力甚強，電療之後遺症更使配偶吞嚥困難，進
    食不易，導致身體力不佳，遑論能正常工作，幫忙家計，是
    聲請人於借款用罄後，不得被迫毀諾。且聲請人無擔保或無
    優先權之債務總額未逾新臺幣（下同）1,200萬元，復未經
    法院裁定開始清算程序或宣告破產，爰請求准予裁定開始更
    生程序等語。
三、經查，本件聲請人並非從事營業活動之人，所積欠債務總額
    為1,934,484元，未逾1,200萬元，名下雖有土地、房屋等不
    動產，惟該不動產亦有設定抵押權，此有聲請人所提之財產
    及收入狀況說明書、全國財產稅總歸戶財產查詢資料清單、
    土地、建物登記謄本及債權人清冊暨債權總金額表在卷可稽
    ，堪認本件聲請人確有不能清償之情事。
四、次查，本件聲請人固曾依銀行公會債務協商機制與金融機構
    債權人成立協商，然因聲請人配偶罹患癌症，無法工作，僅
    能依靠聲請人之收入支應全家開銷，此有聲請人提出之診斷
    證明書、門診紀錄單、護理紀錄單及聲請人配偶95及96年度
    綜合所得稅各類所的資料清單，堪認屬實。故以聲請人96年
    度總收入290,300元，平均每月收入僅24,192元（元以下四
    捨五入），扣除每月依協商條件應償還金額13,054元，僅餘
    11,138，顯不足以維持全家最低基本生活之所需，然聲請人
    為維持誠信，仍窮盡各種方法以履行該協商條件，嗣終因借
    款用罄而無力繼續清償，此亦有聲請人所提之依銀行公會債
    務協商機制成立協商之協議書暨還款計劃、96年度綜合所得
    稅各類所得資料清單可參；復觀聲請人所提出之必要支出費
    用，衡諸現今一般社會水準，亦稱合理，並無奢侈浪費之情
    形。故本件應非聲請人主觀上惡意不履行協商，實係客觀上
    確有不可歸責之事由。
五、綜上所述，本件聲請人僅係一般消費者，並未從事營業，且
    其有不能清償之情事，又所負無擔保及無優先權債務並未逾
    1,200 萬元，前雖與各債權銀行達成協議，但有不可歸責致
    履行協議顯有重大困難之事由，復未經法院裁定開始清算程
    序或宣告破產，亦查無聲請人有消費者債務清理條例第6 條
    第3項、第8條或第46條各款所定駁回更生聲請之事由存在，
    則本件聲請人聲請更生，應屬有據，應予准許，並命司法事
    務官進行本件更生程序。
六、依消費者債務清理條例第45條第1項、第16條第1項之規定，
    裁定如主文。
中    華    民    國    98    年    1    月    17    日
                  民事庭法  官  林玉珮
以上正本係照原本作成。
本件不得抗告。
本裁定已於98年1月17日12時公告。
中    華    民    國    98    年    1    月    17    日
                        書記官  洪福基


司法院資訊處製作；財團法人民間司法改革基金會備份。
